【裁判字號】    98,易,10
【裁判日期】    980717
【裁判案由】    詐欺等
【裁判全文】
臺灣澎湖地方法院刑事判決                98年度易字第10號
公  訴  人  臺灣澎湖地方法院檢察署檢察官
被      告  己○○
            丙○○
            庚○○
            戊○○
前列四人共同
指定辯護人  本院公設辯護人乙○○
被      告  丁○○
選任辯護人  甲○○  律師
上列被告因詐欺及偽造文書等案件，經檢察官提起公訴（95年度
偵字第376號、96年度偵字第304號、97年度偵字第549號）後，
聲請改依協商程序而為判決，本院判決如下：
    主  文
己○○、丁○○、丙○○、戊○○意圖為自己不法之所有，以詐
術使人將本人之物交付，各處有期徒刑捌月，各減為有期徒刑肆
月，如易科罰金，均以銀元參佰元即新台幣玖佰元折算壹日，均
緩刑貳年。
庚○○幫助意圖為自己不法之所有，以詐術使人將本人之物交付
，處有期徒刑捌月，減為有期徒刑肆月，如易科罰金，以銀元參
佰元即新台幣玖佰元折算壹日，緩刑貳年。
    事  實
一、本件犯罪事實、證據並所犯法條，除下列更正、補充外，餘
    均引用檢察官起訴書（如附件）之記載：
(一)檢察官起訴書中證據並所犯法條，補充被告丙○○行使業務
    登載不實文書罪。
(二)本案被告所犯法條，被告己○○、丁○○、戊○○部分，更
    正為僅起訴詐欺罪，被告丙○○部分，更正為起訴偽造文書
    及詐欺罪，被告庚○○部分，更正為起訴偽造文書及幫助詐
    欺罪。
二、本案經檢察官與被告等於審判外達成協商之合意且被告等均
    已認罪，其合意內容為：
  (一)被告等均願受科刑範圍如主文所載。
  (二)被告庚○○應捐款新台幣5萬元，被告己○○、丙○○、
      丁○○、戊○○應捐款新台幣3萬元予澎湖家扶中心（均
      已繳納完畢，有財團法人台灣兒童暨家庭扶助基金會澎湖
      分事務所收據附卷可憑）。
  (三)被告等應向臺灣澎湖地方法院檢察署所指定之公益團體、
      地方自治團體或社區提供40小時之義務勞務，及參加臺灣
      澎湖地方法院檢察署所舉辦之法治教育4小時。
三、經查：上開協商合意並無刑事訴訟法第455條之4第1項所列
    情形之一，檢察官聲請改依協商程序而為判決，本院爰不經
    言詞辯論，於協商合意範圍內為協商判決。
四、按法律變更之比較適用，比較時應就罪刑有關之共犯、未遂
    犯、想像競合犯、牽連犯、連續犯、結合犯，以及累犯加重
    、自首減輕暨其他法定加減（如身分加減）與加減例等一切
    情形，綜其全部罪刑之結果而為比較；且就比較之結果，須
    為整體之適用，不能割裂分別適用各該有利於行為人之法律
    ，此即法律變更之比較適用所應遵守之「罪刑綜合比較原則
    」及「擇用整體性原則」（參照最高法院24年上字第4634號
    判例、同院27年上字第2615號判例，及最高法院95年第8次
    刑事庭會議決議），合先敘明。經查：
(一)修正刑法後刑法業已刪除第55條後段牽連犯之規定，此刪除
    雖非犯罪構成要件之變更，但顯已影響行為人刑罰之法律效
    果，自屬法律有變更。依修正前刑法第55條規定，行為人所
    犯數罪，有方法結果之牽連關係者，得從一重處罰，而依修
    正後刑法規定，行為人之數犯罪行為，原則須分論併罰，是
    經比較新、舊法結果，應以行為時法即修正前刑法規定對被
    告等較為有利。
(二)刑法第339條第2項之詐欺取財罪雖未修正，惟該條文之法定
    刑除有期徒刑及拘役外，尚有併科或選科罰金刑之規定，而
    修正後之刑法第33條第5款既已將罰金刑之最低額由銀元1元
    即新臺幣3元，提高為新臺幣1000元，比較新、舊法結果，
    自以被告等行為時即修正前之刑法第33條第5款規定較有利
    於被告，應依刑法第2條第1項前段，適用修正前之刑法第33
    條第5款規定論科。此外，刑法第2條第1項之規定，係規範
    行為後「法律變更」所生新舊法比較適用之準據法。故如新
    舊法處罰之輕重相同，即無比較適用之問題，非此條所指之
    法律有變更，即無本條之適用，應依一般法律適用原則，適
    用裁判時法，其為純文字修正者，更應同此（最高法院95年
    11月7日第21次刑事庭會議決議參照）。而被告等行為後，
    刑法施行法業於95年6月14日增訂公布第1條之1，其中第1項
    規定：「中華民國九十四年一月七日刑法修正施行後，刑法
    分則編所定罰金之貨幣單位為新臺幣」，第2項前段明定：
    「九十四年一月七日刑法修正時，刑法分則編未修正之條文
    定有罰金者，自九十四年一月七日刑法修正施行後，就其所
    定數額提高為三十倍」，惟依被告等行為時之法律即罰金罰
    鍰提高標準條例第1條前段，業將刑法分則各罪法定刑所定
    罰金數額提高10倍，再由銀元換算為新臺幣之結果，刑法第
    339條之法定刑所定罰金最高數額，與修正後之法律規定仍
    屬一致，並無不同，對被告等而言尚無有利或不利之情形，
    揆諸前揭說明，自不生新舊法比較之問題，應依一般法律適
    用原則，適用裁判時法即刑法施行法第1條之1第1項、第2項
    前段之規定，而不再適用罰金罰鍰提高標準條例第1條前段
    （臺灣高等法院及其所屬法院95年12月刑事法律座談會討論
    結論參照）。
(三)依上，經綜合比較結果，應以修正前即行為時刑法對被告等
    較為有利，是就被告等所犯前揭犯行，均應修正前刑法之相
    關規定論處。
(四)至刑法第30條雖經修正，然修正前刑法第30條係規定：「幫
    助他人實行犯罪行為者，為幫助犯。雖他人不知幫助之情者
    ，亦同。幫助犯之處罰，得按正犯之刑減輕之。」，而修正
    後之刑法第30條則規定：「幫助他人犯罪者，為從犯。雖他
    人不知幫助之情者，亦同。從犯之處罰，得按正犯之刑減輕
    之。」，僅係將歷來實務及學說見解，即幫助犯應採共犯從
    屬性說之「限制從屬形式」立場，加以明文化，且將「從犯
    」一語修正為「幫助犯」，不涉及罪刑實質內容之變更，非
    屬法律之變更，自不生新舊法比較之問題，應逕適用裁判時
    之規範，即修正後刑法第30條之規定論處。
(五)另修正前刑法第41條第1項前段原規定：「犯最重本刑為5年
    以下有期徒刑以下之刑之罪，而受6個月以下有期徒刑或拘
    役之宣告，因身體、教育、職業、家庭之關係或其他正當事
    由，執行顯有困難者，得以1元以上3元以下折算一日，易科
    罰金。」，且被告行為時之易科罰金折算標準，依修正前罰
    金罰鍰提高標準條例第2條前段（現已刪除）之規定，本係
    就其原定數額提高為100倍折算1日，故被告行為時之易科罰
    金折算標準乃以銀元300元折算1日，經折算後應以新臺幣
    900元折算為1日。惟修正後刑法第41條第1項前段則改以：
    「犯最重本刑為5年以下有期徒刑以下之刑之罪，而受6個月
    以下有期徒刑或拘役之宣告者，得以新臺幣1千元、2千元或
    3千元折算一日，易科罰金」，乃就易科罰金之折算標準予
    以提高。從而，比較修正前、後所定之易科罰金折算標準，
    當以修正前之規定較有利於被告。又犯罪在刑法前開修正施
    行前，而於施行後裁判，則其緩刑之宣告，應適用修正後刑
    法第74條之規定（最高法院95年第8次刑事庭會議決議參照
    ），亦併此敘明。
五、應適用之法條：依刑事訴法第455條之2第1項、第455條之4
    第2項、第455條之8，刑法第2條第1項前段、第30條第1項、
    第30條第2項、第74條第1項第1款、第2款、第215條、第216
    條、第339條第2項，修正前刑法第55條、第41條第1項前段
    ，刑法施行法第1條之1，修正前罰金罰鍰提高標準條例第2
    條前段（已廢止），現行法規所定貨幣單位折算新臺幣條例
    第2條，中華民國96年罪犯減刑條例第2條第1項第3款、第7
    條、第9條，判決如主文所示。
六、本判決除有刑事訴訟法第455條之4第1項第1款、第2款、第4
    款、第6款、第7款所定情形之1，或違反同條第2項規定者外
    ，不得上訴。
七、如不服本案判決，得自收受送達之日起10日內，向本院提出
    上訴狀（應具上訴理由），並附繕本。
中    華    民    國    98    年    7    月    17    日
                        刑事庭  法  官  管安露
以上正本係照原本作成。
本判決除有刑事訴訟法第455條之4第1項第1款、第2款、第4款、
第6款、第7款所定情形之一，或違反同條第2項規定者外，不得
上訴。
如有得上訴情形，應於收受判決後10日內向本院提出上訴書狀，
並應敘述具體理由；其未敘述上訴理由者，應於上訴期間屆滿後
20日內向本院補提理由書（均須按他造當事人之人數附繕本）「
切勿逕送上級法院」。
中    華    民    國    98    年    7    月    17    日
                                書記官  林德盛
附錄本判決論罪科刑法條：
刑法第215條：
從事業務之人，明知為不實之事項，而登載於其業務上作成之文
書，足以生損害於公眾或他人者，處3年以下有期徒刑、拘役或5
百元以下罰金。
刑法第216條
行使第 210 條至第 215 條之文書者，依偽造、變造文書或登載
不實事項或使登載不實事項之規定處斷。
刑法第339條：
意圖為自己或第三人不法之所有，以詐術使人將本人或第三人之
物交付者，處5年以下有期徒刑、拘役或科或併科1千元以下罰金
。
以前項方法得財產上不法之利益或使第三人得之者，亦同。
前二項之未遂犯罰之。


司法院資訊處製作；財團法人民間司法改革基金會備份。
